【裁判字號】    89,訴,2477
【裁判日期】    891108
【裁判案由】    偽證
【裁判全文】
台灣台中地方法院刑事判決                        八十九年度訴字第二四七七號
    公  訴  人  台灣台中地方法院檢察署檢察官
    被      告  甲○○
                丁○○
                丙○○
                乙○○
右列被告因偽證等案件，經檢察官提起公訴（八十九年度偵字第四六六五號、第一○
四九一號），本院判決如左：
    主  文
甲○○、丁○○共同意圖營利、未經主管機關核准，擅自設置公墓，甲○○處有期徒
刑拾月，緩刑參年；丁○○累犯，處有期徒刑壹年。
丙○○、乙○○證人，於檢察官偵查時，於案情有重要關係之事項，供前具結，而為
虛偽陳述，各處有期徒刑肆月；乙○○緩刑貳年。
    事  實
一、丁○○曾因傷害案件，於民國八十五年間經台灣新竹地方法院以八十五年度易字
    第一九六四號判處有期徒刑四月，嗣經台灣高等法院以八十五年度上易字第三九
    七四號判決駁回上訴確定，於八十五年十月二十四日易科罰金執行完畢，詎猶不
    知悔改，復夥同甲○○，共同基於意圖營利之犯意聯絡，明知欲設置公墓，應備
    設置地點位置圖、設置範圍之地籍圖、配置圖說、經費、概算、管理辦法及收費
    標準、無妨礙區域計畫、部市計畫證明書、土地權利證明或使用同意書及地籍謄
    本等文件，報請省（市）主管機關核准，始得設置，竟未依法提出上開文件報請
    主管機關核准，即於八十八年初起，由甲○○提供其所有坐落台中縣龍井鄉○○○段南寮小段一三八之三地號之山坡地為設置公墓用地，丁○○則負責對外招攬
    不特定人至該地設置家族式墳墓並負責興建，而未事先擬具水土保持計畫即擅自
    在上開土地設置供公眾營葬之公墓十二座，每座可容納放置骨灰罐上百個，其中
    四座並已安厝使用，惟尚未致生水土流失或毀損水土保持之處理與維護設施。嗣
    經台中縣政府依違反水土保持法處分，且於八十八年七月三十日、八十九年二月
    十五日先後經台中縣龍井鄉公所查報，依法限期拆除、遷葬，惟逾期仍未遷葬。
二、前開違反墳墓設置管理條例案件，經函送台灣台中地方法院檢察署分案以八十九
    年度偵字第四六六五號案件偵查後，檢察官傳訊證人乙○○、丙○○兄弟到庭作
    證，詎乙○○、丙○○明知彼等並未在上開土地興建家族式墳墓，竟分別基於偽
    證之犯意，丙○○於八十九年五月十八日在該署第十五偵查庭作證時及丙○○、
    乙○○於八十九年六月八日在該署第十五偵查庭作證時，於供前具結後，關於是
    否在上開土地參與興建家族式墳墓等於案情有重要關係之事項，均供稱：有在上
    開興建家族式墳墓，僅出興建費用云云，而為虛偽之陳述，足以陷偵查於錯誤之
    危險。
三、案經台中縣龍井鄉公所函送台灣台中地方法院檢察署檢察官偵查，及臺灣臺中地
    方法院檢察署檢察官自動檢舉偵查起訴。
    理  由
一、訊據被告甲○○對有提供其所有坐落台中縣龍井鄉○○○段南寮小段一三八之三
    地號之山坡地予丁○○興建家族式墳墓之事實；丁○○對其有於八十八年初起，
    由甲○○提供其所有坐落台中縣龍井鄉○○○段南寮小段一三八之三地號之山坡
    地，由其負責興建家族式墳墓十二座，每座可容納放置骨灰罐上百個，其中四座
    並已安厝使用等事實均不諱言。訊據被告丙○○、乙○○二人對其等有在台灣台
    中地方法院檢察署檢察官偵查中，丙○○於八十九年五月十八日在第十五偵查庭
    作證時，及丙○○、乙○○二人於八十九年六月八日在第十五偵查庭作證時，於
    供前具結後，關於是否在上開土地參與興建家族式墳墓等於案情事項均供稱：有
    在上開興建家族式墳墓，僅出興建費用等情亦均不諱言。惟均否認有前揭犯行，
    甲○○辯稱：因前幾年發生車禍，想積些功德，故免費提供上開土地供一些朋友
    、親戚設置墳墓，興建費用均係設置人自行支出，伊並未獲利云云；丁○○辯稱
    ：該土地係甲○○免費提供，由伊找親友來設置，並未獲利云云；乙○○辯稱做
    墳墓的事均是丙○○伊全然不知道；乙○○辯稱：確實有在上開土地興建家族式
    墳墓云云。然查：
    然查：
（一）、被告甲○○所有上開土地上，設置有設置骨灰罐之墳墓十二座，每座可容納
        骨灰罐上百個，其中四座並已安厝使用，土地由甲○○提供，設置人則由丁○○介紹等情，已據被告甲○○、丁○○二人於偵、審中直承在卷，並有土
        地登記謄本、台中縣龍井鄉公所違規使用山坡地查報表、制止通知書、台中
        縣龍井鄉公所現勘紀錄、違反水土保持法處分書及照片三幀在卷可稽，且經
        台灣台中地方法院檢察署檢察官於八十九年四月十一日到場履勘屬實，製有
        履勘現場筆錄、測量成果圖及現場履勘照片十二幀在卷可稽。且上開墳墓數
        量甚多，且每座可容納上百個骨灰罐營葬，足認上開墳墓係供公眾營葬之公
        墓，而非僅供特定人營葬之私人墳墓，又因其利潤甚為可觀，衡情被告甲○○實無僅因積求功德而免費提供之理；再參以被告丁○○嗣於案件偵查中，
        明知友人趙高亮並未在上開土地興建家族式墳墓，竟於八十九年五月初某日
        ，至趙高亮位於台中市○○路○段一三三號住處，對趙高亮稱：因為興建墳
        墓之事，可能法院會傳訊，如果法院傳訊，請其說該坐落台中縣龍井鄉○○○段南寮小段一三八之三地號土地是建家族墓云云，而要求趙高亮於檢察官
        偵查時，對於案情有重要關係之事項，為虛偽之陳述，惟因趙高亮並不知有
        興建墳墓之事，故未為虛偽之陳述，致丁○○教唆偽證而不遂，此經趙高亮
        於偵查中證述甚詳，是如被告並未營利，當可提供真正之設置人供傳訊，豈
        有教唆偽證之必要；另依丁○○於偵查中提出之設置墳墓人名單及順序，先
        後已有不同，且依丁○○所述，謂其本身即有四座，而按上開墳墓可設置上
        百個骨灰罐，豈有需行設置多座之必要？此顯不符常理，是被告丁○○陳報
        之設置人等，無非係事後設法補足之設置人，而非實際之設置人，如其並未
        營利，當無如此掩飾之理。足見被告甲○○、丁○○所辯，無非事後卸責之
        詞，不足採信。其等二人之犯行均堪予認定。
（二）、再查被告丙○○、乙○○於偵查中經具結後，附和丁○○之說詞，供稱有在
        上開土地設置家族式墳墓云云，此部分經公訴人於偵查中隔離訊問，乙○○
        證稱：「八十八年七、八月間，丁○○至我台中縣龍井鄉○○路四十七號住
        處，找我和丙○○說在該地建祖先墳墓，有叫風水師傅去看，約七、八月間
        開始興建，我只負責出錢，何人施工我不知道，五個兄弟都有出錢，每人出
        資新台幣（下同）二萬六千元，分二次付，第一次結構體完成付一萬元，完
        成再付一萬六千元，墳墓有排，但哪一座我年紀大忘記了」云云。丙○○則
        證稱：「八十八年三、四月間，丁○○○○○○路住處問我要不要建，我有
        找其他兄弟商量，沒有請地理師傅，工錢丁○○說等完成後再十二座一起付
        ，所以至今還沒有付過錢，且十二門是哪一門，也還沒有排」云云，二人對
        於興建過程、費用支付、墳墓坐落等，供述已全然不同；另被告乙○○、丙○○二人於本院八十九年十一月一日審理時，乙○○又改供稱其對設置家族
        式墳墓之事，伊什麼都不知道，未付任何款項，亦未到過現場，不認識丁○○等情，被告乙○○之上開供承與其於偵查中具結後供述已有不符，並核與
        被告丙○○與本院審理中繼再供稱其有向被告乙○○有拿過一萬元，乙○○
        亦有同意等情，亦有未合。亦足證彼等係虛偽陳述，其所辯均係卸責之詞，
        全無可採，二人之犯行，亦堪予認定。
三、核被告甲○○、丁○○二人上開所為，係違反墳墓設置管理條例第二十七條第一
    項之意圖營利、未經主管機關核准，擅自設置公墓罪，被告丙○○、乙○○二人
    於檢察官偵查中，於案情有重要關係之事項，供前具結，而為虛偽陳述，其所為
    ，則係犯刑法第一百六十八條之偽證罪。被告甲○○、丁○○就其等所犯違反墳
    墓設置管理條例第二十七條第一項之罪，有犯意之聯絡，行為之分擔，均為共同
    正犯。又被告丁○○曾因傷害案件，於八十五年間經新竹地方法院以八十五年度
    易字第一九六四號判處有期徒刑四月，嗣經台灣高等法院以八十五年度上易字第
    三九七四號判決駁回上訴確定，於八十五年十月二十四日易科罰金執行完畢，此
    有台灣台中地方法院檢察署刑案資料查註紀錄表在卷可稽，其於五年內再犯本件
    有期徒刑以上刑之罪，為累犯，應依法加重其刑。爰審酌被告甲○○、丁○○犯
    罪後，迭經台中縣龍井鄉公所通知遷葬及處分，仍置之不理，且其等非法設置墳
    墓十二座，每座可容納上百個骨灰罐營葬，數量甚鉅，對該地之環境、衛生等影
    響甚大及其他一切情狀，及被告乙○○、丙○○二人之犯罪之動機、目的、手段
    ，犯罪所生之危害、犯罪後之態度等一切情狀，分別量處如主文所示之刑。末查
    被告甲○○、乙○○二人前均未曾受有期徒刑以上刑之宣告，有本院刑事被告前
    科紀錄表在卷可按，其等經此教訓，當知警惕而無再犯之虞，本院綜核各情，所
    宣告之刑，認以暫不執行為適當，均併予宣告緩刑，以啟自新。
據上論斷，應依刑事訴訟法第二百九十九條第一項前段，墳墓設置管理條例第二十七
條第一項，刑法第十一條前段、第二十八條、第一百六十八條、第四十七條、第七十
四條第一款，判決如主文。
中    華     民     國    八十九    年     十一     月        八        日
                                        法  官    柯  崑  輝
右正本證明與原本無異。
如不服本判決，應於送達後十日內向本院提出上訴狀(須附繕本)，上訴於台灣高等
法院台中分院。
                                        書記官
中    華     民     國    八十九    年     十一     月        八        日
附錄論罪科刑法條
墳墓設置管理條例第二十七條第一項
意圖營利，違反第六條規定擅自設置公墓者，處三年以下有期徒刑，得併科十萬元以
下罰金。
刑法第一百六十八條
於執行審判職務之公署審判時或於檢查官偵查時，證人、鑑定人、通譯於案情有重要
關係之事項，供前或供後具結，而為虛偽陳述者，處七年以下有期徒刑。


司法院資訊處製作；財團法人民間司法改革基金會備份。
